【裁判字號】    98,交聲,3808
【裁判日期】    981221
【裁判案由】    違反道路交通管理處罰條例聲明異議
【裁判全文】
臺灣臺北地方法院交通事件裁定        98年度交聲字第3808號
原處分機關  臺北市交通事件裁決所
異議人即
受處分人    甲○○
上列異議人即受處分人因違反道路交通管理處罰條例案件，對於
臺北市交通事件裁決所中華民國98年9月24日所為之處分（原處
分案號：北市裁罰字第裁22─ZAQ088402號），聲明異議，本院
裁定如下：
    主      文
異議駁回。
    理      由
一、按汽車行駛於高速公路，於駛進收費站時，未依標誌、標線
    指示過站繳費者，處新臺幣（下同）600元以上1,200元以下
    罰鍰；汽車行駛於應繳費之公路、橋樑、隧道或輪渡，不依
    規定繳費者，處汽車所有人或駕駛人3,000元以上6,000元以
    下罰鍰，並追繳欠費，道路交通管理處罰條例第33條第3項
    、第27條第1項分別定有明文。而電子收費車道，係指於高
    速公路收費站車道內設置，供營運單位向通行車輛收費之設
    施物及其相關收費設備，僅適用於以高速公路電子收費票證
    扣款繳交通行費，不收現金與回數票，交通部臺灣區○道○
    ○○路局電子收費作業管理要點第4點亦規定甚明。是汽車
    駕駛人如有未申裝e通機（OBU）行駛電子收費（ETC）車道
    ，而未依標誌、標線指示駛進收費站過站繳費，致欠繳通行
    費，經催繳未能於期限內補繳，而屬汽車行駛於應繳費之公
    路不依規定繳費之違規行為，經警舉發，經交通裁決主管機
    關調查後仍認定前揭違規行為屬實者，依違反道路交通管理
    事件統一裁罰基準及處理細則（以下簡稱處理細則）第44條
    第1項及違反道路交通管理事件統一裁罰基準表（以下簡稱
    基準表）之規定，應對該汽車之駕駛人處以3,000元之罰鍰
    。至於處理違反道路交通管理事件，有關文書送達之程序，
    依行政程序法之規定；不能依行政程序法第72條規定對應受
    送達人之住居所、事務所或營業所為之或對其他得會晤應受
    送達人之處所送達，亦無法依同法第73條將文書付與有辨別
    事理能力之同居人、受僱人或應送達處所之接收郵件人員時
    ，得將文書寄存送達地之地方自治或警察機關，並作送達通
    知書兩份，一份黏貼於應受送達人住居所、事務所、營業所
    或其就業處所門首，另一份交由鄰居轉交或置於該送達處所
    信箱或其他適當位置，以為送達；由郵政機關為送達者，得
    將文書寄存於送達地之郵政機關，違反道路交通管理事件統
    一裁罰基準及處理細則（下稱處理細則）第5條、行政程序
    法第74條第1項及第2項亦分別規定甚明。
二、聲明異議意旨略以：該補繳通行費之通知單本人並未確實收
    到，致遭罰款3,000元，並非惡意不繳，本人從無欠稅或罰
    款不繳之紀錄，請從寬認定等語。
三、經查，本件異議人即受處分人甲○○於民國98年5月8日上午
    7時11分許，駕駛車號DT-6816號自用一般小客車行經國道一
    號高速公路南向泰山收費站時，因未申裝e通機（OBU）行駛
    電子收費（ETC）車道，而未依標誌、標線指示駛進收費站
    過站繳費，致生通行費欠費之事實，經將該高速公路通行費
    催繳通知單以郵政送達之方式送往其車籍地址即臺北市○○
    區○○路2段181巷22號2樓，因未獲會晤應受送達之受處分
    人本人，亦未能付與有辨別事理能力之同居人、受僱人或應
    送達處所之接收郵件人員，因而於98年6月9日將上揭文書寄
    存於送達地之臺北安和郵局（96支局），並作送達通知書二
    份，一份黏貼於應受送達人住所之門首，另一份置於受送達
    處所信箱或適當位置，以為送達等情，有交通部臺灣區○道
    ○○○路泰山收費站98年9月17日高泰業字第0986000176號
    函、98年8月10日高泰業字第0980002494號函、臺北郵局第
    二投遞科大安第一股98年9月10日北二科大安一字第0980900
    02號簡函、掛號郵件簽收（收據）清單、高速公路局委託遠
    通電收公司辦理電子收費業務送達證書在卷可稽。是上開高
    速公路通行費之催繳通知單既經郵政機關依法以寄存送達之
    方式送達，不論應受送達人之受處分人實際上是否確有收受
    該文書，即生合法送達之效力。受處分人對於誤闖ETC電子
    收費車道，且未依期限補繳通行費之事實，並不否認，其辯
    稱未實際收到補繳通知單，並非故意不繳云云，尚非可採。
    從而本件受處分人違規行為明確，應依法裁罰。
四、綜上所述，受處分人確有汽車駕駛人未申裝e通機（OBU）行
    駛電子收費（ETC）車道，而未依標誌、標線指示駛進收費
    站過站繳費，致欠繳通行費，經催繳未能於期限內補繳之汽
    車行駛於應繳費之公路不依規定繳費之違規行為，從而原處
    分機關依道路交通管理處罰條例第27條第1項、處理細則第
    44條第1項暨基準表之規定，裁處受處分人罰鍰3,000元，核
    無違誤。本件受處分人之異議為無理由，自應裁定將其異議
    駁回。
據上論斷，應依道路交通案件處理辦法第19條，裁定如主文。
中    華    民    國    98    年    12    月    21    日
                  交通法庭  法  官  林庚棟
以上正本證明與原本無異。
如不服本裁定，應於送達後5日內向本院提出抗告狀。
                            書記官  張汝琪
中    華    民    國    98    年    12    月    21    日

司法院資訊處製作；財團法人民間司法改革基金會備份。
